【裁判字號】    98,上易,350
【裁判日期】    980218
【裁判案由】    偽造文書
【裁判全文】
臺灣高等法院刑事判決                 98年度上易字第350號
上  訴  人    臺灣臺北地方法院檢察署檢察官
被      告    甲○○
              乙○○
上列上訴人因被告偽造文書案件，不服臺灣臺北地方法院九十七
年度易字第二四九０號，中華民國九十七年十二月卅一日第一審
判決（起訴案號：臺灣臺北地方法院檢察署九十六年度偵續字第
五九九號），提起上訴，本院判決如下：
    主  文
上訴駁回。
    理  由
一、依刑事訴訟法第三百五十條、第三百六十一條、第三百六十
    二條、第三百六十七條規定，不服地方法院之第一審判決而
    上訴者，須提出上訴書狀，並應敘述具體理由，為上訴必備
    之程式；其所提出之書狀未敘述上訴理由，或僅曾以言詞陳
    述上訴理由者，均應於上訴期間屆滿後二十日內補提理由書
    於第一審法院。第一審法院經形式審查，認逾期未補提上訴
    理由者，應定期間先命補正；逾期未補正者，為上訴不合法
    律上之程式，應以裁定駁回。倘已提出上訴理由，但所提非
    屬具體理由者，則由第二審法院以上訴不合法律上之程式，
    判決駁回。而所謂具體理由，必係依據卷內既有訴訟資料或
    提出新事證，指摘或表明第一審判決有何採證認事、用法或
    量刑等足以影響判決本旨之不當或違法，而構成應予撤銷之
    具體事由，始克當之（例如：依憑證據法則具體指出所採證
    據何以不具證據能力，或依憑卷證資料，明確指出所為證據
    證明力之判斷如何違背經驗、論理法則）；倘僅泛言原判決
    認定事實錯誤、違背法令、量刑失之過重或輕縱，而未依上
    揭意旨指出具體事由，即與第二審上訴制度旨在請求第二審
    法院撤銷、變更第一審不當或違法之判決，以實現個案救濟
    之立法目的不合（最高法院九十七年度台上字第八九二號判
    決參照）。
二、本案公訴人上訴意旨略以：
    (一)被告甲○○所提出之華泰商業銀行士林分行甲○○所有之
      0000000000000號帳戶雖分別有二十五萬元及四十五萬元
      匯出紀錄，數額不符，且該款項係匯往被告乙○○與曾瓊
      姝共同經營之惠嵩實業有限公司設於彰化銀行建成分行00
      000000000000號帳戶，渠等間非無其他法律關係之可能，
      實難逕認被告甲○○確有出借款項與被告乙○○之事實。
    (二)証人吳永進與被告甲○○於審理中之陳述，顯見被告等二
      人辦理過戶實係基於提供債務擔保，根本不具有移轉所有
      權之真意，應屬隱藏他項法律行為之通謀虛偽意思表示行
      為，詎原審逕認確屬買賣，顯有違法失當。
    (三)該不動產移轉登記後，其上抵押權擔保之債務，究係由被
      告甲○○繼受繳納，抑或仍由被告乙○○繼續繳納，攸關
      有無實際移轉所有權之關鍵，原審未予調查，顯屬率斷。
三、按檢察官就被告犯罪事實，應負舉證責任，並指出證明之方
    法，是檢察官對於起訴之犯罪事實，應負提出證據及說服之
    實質舉證責任，倘其所提出之證據，不足為被告有罪之積極
    證明，或其指出證明之方法，無從說服法院以形成被告有罪
    之心證，基於無罪推定之原則，自應為被告無罪判決之諭知
    （最高法院九十二年度臺上字第一二八號判例參照）。本案
    公訴人以被告甲○○無財力，認無以積欠其夫即被告乙○○
    七十五萬元（新台幣，下同）充抵，買受登記於其夫之系爭
    房地持分二分之一之可能，而係乙○○為避告訴人林月里追
    索財產而為通謀虛偽買賣，是渠二人申辦買賣房地持分之移
    轉登記即涉犯使公務員登載不實之罪嫌，然核原判決業於理
    由三、(二)(三)詳述被告甲○○係職業婦女，有固定工作收入，
    及証人曾瓊珠証陳被告乙○○因惠嵩公司營運不善，財力較
    其妻甲○○差等情相符，並有被告甲○○九十三至九十五年
    度之所得資料清單、及其曾匯款七十萬元予乙○○之匯款資
    料在卷可按，認被告以渠二人間之債款抵充買賣價金之辯稱
    非無可採。且扣除系爭房地原已設有銀行三百萬元及民間二
    百萬元之抵押設定，以七十五萬元債務抵充移轉系爭房地持
    分二分之一，無違交易及社會常情。公訴人上訴所指被告所
    提前揭匯款尚有五萬元差額及係匯往被告乙○○公司，難認
    係被告甲○○與乙○○間之借貸。惟如前述，証人曾瓊珠已
    証被告乙○○係惠嵩公司營運不善，則被告甲○○將借款逕
    行匯入惠嵩公司，仍符情理。又原判決係以被告甲○○之資
    力及確有匯款之舉，認被告二人間非無舉債可能之合理懷疑
    ，以駁公訴人因告訴人之告訴而臆測被告乙○○係為避債追
    償，故為移轉之舉，是五萬元之差，亦有其他多種可能（如
    以現金交付…等），然非本案重點。參以，通謀虛偽意思表
    示行為而隱藏他項法律行為，乃涉所為表意行為及隱藏他行
    為之效力問題，尚應經民事訴訟程序始可確定，地政機關於
    辦理登記時，僅須審核其形式上要件具備即可准許，對於設
    立實質上是否真正，並無審認之責任與義務，即地政機關對
    地政之管理範圍，僅以登記於外部之權利狀況為其對象，對
    內部之權利義務關係，並無管理權責，該內部權義真偽，對
    地政機關管理地政之正確及公信，即無損害之虞，自不構成
    刑法使公務員登載不實罪（參照八十年刑事法律問題研究）
    之見解，被告二人對系爭房地持分之移轉為真，縱其移轉原
    因（買賣、贈與…）虛偽，亦不構成使公務員登載不實罪。
    另本案於不動產移轉登記後，如認有偽造文書犯行，犯行亦
    已完成，則嗣後其上抵押權擔保之債務由何人繳納，要與本
    案犯罪構成要亦屬無涉。是本案公訴人既未善盡舉証之責，
    使法院得二人借貸必係虛偽之確証，則原判決以事証不足為
    被告均無罪之諭知，認事用法即無違誤。公訴人猶執：被告
    二人「非無其他法律關係之可能」、「應屬隱藏他項法律行
    為之通謀虛偽意思表示行為」等臆測之語上訴，所指摘原審
    採証違法情形既不存在，且所指情形亦不足為撤銷原判決之
    理由，揆諸首開說明，即難認本件上訴指摘已敘明具體上訴
    理由。
四、綜上所述，本件公訴人上訴理由均非具體，上訴程式已屬不
    合，且無須命補正，乃不經言詞辯論，逕予駁回。
五、據上論斷，應依刑事訴訟法第三百六十七條前段、第三百七
    十二條，判決如主文。
中    華    民    國   九十八   年   二   月   十八   日
                  刑事第四庭審判長法  官  陳筱珮
                                  法  官  周煙平
                                  法  官  陳玉雲
以上正本證明與原本無異。
不得上訴。
                                  書記官  陳思云
中    華    民    國    98    年    2     月    20    日


司法院資訊處製作；財團法人民間司法改革基金會備份。
